臺灣新竹地方法院刑事判決　　　　　　　96年度簡上字第32號
上　訴　人
即　被　告　乙○○
上列上訴人即被告因詐欺案件，不服本院新竹簡易庭95年度竹簡
字第1360號中華民國95年12月29日第一審判決（聲請簡易判決處
刑案號：臺灣新竹地方法院檢察署95年度偵字第5451號，原聲請
簡易判決處刑書案號誤載為95年度偵字第5378號、第6053號），
提起上訴，本院管轄之第二審合議庭判決如下：
    主    文
上訴駁回。
乙○○緩刑貳年，緩刑期間付保護管束。
    犯罪事實及理由
一、犯罪事實：乙○○雖預見一般人利用他人金融帳戶使用常與
    財產犯罪密切相關，且取得他人存摺之目的往往在於收取贓
    款及掩飾犯行不易遭人追查，又對於提供帳戶雖無引發他人
    萌生犯罪之確信，但仍以縱若有人持以犯罪亦無違反其本意
    之幫助犯意，而於民國95年7 月11日某不詳時間看報紙找工
    作時，見報紙分類廣告版上刊登收購存摺之廣告後，因急需
    金錢，遂依上述刊登廣告所載電話號碼與1 名真實姓名年籍
    均不詳之成年男子（下稱「某甲」）聯絡後，該「某甲」之
    成年男子欲以新臺幣（下同）4,000 元之代價向乙○○承租
    其在新竹三姓橋郵局所開立之帳號00000000000000號帳戶，
    雙方並約定於同日下午2時許，在新竹市○○區○○路5段與
    元培街口，由乙○○將其所有之上開新竹三姓橋郵局帳戶之
    存摺、印章、提款卡及密碼等資料交付與該「某甲」成年男
    子。嗣該名「某甲」之成年男子取得上開乙○○所有新竹三
    姓橋郵局帳戶之存摺、印章、提款卡及密碼等資料後，與另
    真實姓名年籍均不詳、自稱「陳秀雲」、「許進輝」之成年
    人等人，基於共同意圖為自己不法所有之犯意聯絡，先由該
    名自稱「陳秀雲」之成年人於95年7 月15日撥打甲○○所使
    用之行動電話0000000000號門號，佯稱欲進行電話問卷調查
    而給予甲○○1 個問卷號碼，再由該名自稱「許進輝」之成
    年人於95年7 月18日，撥打上開行動電話0000000000號門號
    電話予甲○○，對王力君佯稱上開甲○○所有之問卷號碼中
    獎港幣20萬元為由，要求甲○○須先行匯款海外信託保險費
    3 萬元，甲○○不疑有他，遂依該名自稱「許進輝」之成年
    人所指示，於同日中午12時27分許，前往臺中縣烏日明道郵
    局臨櫃匯款3 萬元至上開乙○○所有之新竹三姓橋郵局帳號
    00000000000000號帳戶內，嗣發現有異始查覺受騙；該自稱
    「陳秀雲」、「許進輝」之成年人復以相同手法，先後於同
    年月19日、22日、24日撥打丙○○所使用之行動電話000000
    0000號門號，佯稱丙○○亦中獎金99萬元為由，要求丙○○
    須先行匯款1萬8仟元之律師公證費，始得領取中獎獎金，惟
    丙○○察覺有異，經向臺北市政府警察局士林分局蘭雅派出
    所詢問並由該所員警陪同，於同日晚間8 時23分許，依上開
    自稱「陳秀雲」、「許進輝」等成年人之指示，前往位於臺
    北市○○區○○路1段52號之蘭雅郵局自動櫃員機前，匯款1
    元至上開乙○○所有之新竹三姓橋郵局帳號00000000000000
    號帳戶內，嗣分別經甲○○、丙○○報警處理而查獲上情。
二、案經甲○○、丙○○訴由臺中市警察局第六分局、臺北市政
    府警察局士林分局暨新竹市警察局第三分局報告臺灣新竹地
    方法院檢察署檢察官偵查後聲請簡易判決處刑。
 　 理    由
一、訊據上訴人即被告乙○○（下稱上訴人乙○○）就上揭犯罪
    事實，迭於警詢、偵查、本院準備程序及審理程序中之自白
    不諱，其稱：伊於95年7 月11日看報紙找工作時，見報紙分
    類廣告版上刊登收購存摺做為節稅之廣告後，遂打電話給1
    名男子聯絡，該名男子說要以4,000 元之代價承租伊所有之
    郵局帳戶，並於同日下午2時許，在新竹市○○區○○路5段
    與元培街口，伊將其所開立之新竹三姓橋郵局帳戶之存摺、
    印章、提款卡及密碼等資料交付與該成年男子等語（詳見偵
    查卷第5至7、36、37頁，本院卷第22、45、47至49頁）等語
    ，次第：
（一）本案據告訴人甲○○於警詢及本院準備程序中之指訴，其
      稱：她於95年7月15日某不詳時間，在家中接獲1名自稱大
      眾電信公司「陳秀雲」之成年人撥打她所使用之行動電話
      0000000000號門號，佯稱要作電話問卷調查，並給她1 個
      問卷號碼，又於95年7 月18日某不詳時間，在其位於臺中
      現烏日鄉三和村便行巷284號住處內，另接獲1名自稱大眾
      電信公司會計「許進輝」之成年人撥打至她使用之行動電
      話0000000000號門號，告知她1 個網址，經她上網查證後
      ，確認該網址上之抽獎活動有她的問卷號碼，獲得港幣20
      萬元，但該名自稱「許進輝」之成年人告知她必須先行匯
      款海外信託保險費，致使她陷於錯誤，遂於同日中午12時
      27分許，前往臺中縣烏日明道郵局匯款3 萬元至上訴人乙○○所開立之新竹三姓橋郵局帳號00000000000000號帳戶
      內等語（詳見偵查卷第9至11頁，本院卷第23、43、45 、
      47至49頁）；另告訴人丙○○亦於警詢中指訴，其稱：她
      於95年7月19日左右，有1名成年人撥打至她所使用之行動
      電話0000000000號電話，自稱係某公司要進行問卷調查，
      對方於做完電話問卷後，並要求將她提供其姓名資料做為
      參加抽獎用，又於95年7月22日下午4時許，對方又撥打至
      她所有之行動電話門號，佯稱她中了獎金99萬元，但因已
      過銀行營業時間，故約定於95年7 月24日再行聯絡相關事
      宜，嗣於95年7 月24日中午12時許，對方又撥打至她所使
      用手機，要求她須匯款1萬8,000元做為律師公正費，才能
      領取該筆獎金99萬元，但她察覺有異，經向臺北市政府警
      察局士林分局蘭雅派出所詢問並由該所員警陪同，於同日
      晚間8 時23分許，仍依對方之指示，前往位於臺北市○○
      區○○路1段52號之蘭雅郵局自動櫃員機前，匯款1元至上
      訴人乙○○所開立之新竹三姓橋郵局帳號00000000000000
      號帳戶內等語（詳見偵查卷第23、24頁）；復以告訴人甲○○之郵政國內匯款執據影本、告訴人丙○○之中華郵政
      自動櫃員機交易明細表、臺中市警察局第六分局受理刑事
      案件報案三聯單暨受理各類案件紀錄表、臺中市警察局第
      六分局協和派出所第731 號呈報單暨受理詐騙帳戶通報警
      示、詐騙電話斷話簡便格式表、臺北市政府警察局受理各
      類案件紀錄表、臺北市政府警察局士林分局中華派出所受
      理詐騙帳戶通報警示暨詐騙電話斷話簡便格式表各1 紙、
      內政部警政署反詐騙案件紀錄表2紙等（詳見偵查卷第8、
      13至15、17、18、27至30頁）在卷可資佐證。
（二）按刑法上之故意，分為直接故意（確定故意）與間接故意
      （不確定故意），「行為人對於構成犯罪之事實，明知並
      有意使其發生者」為直接故意；又「行為人對於構成犯罪
      之事實，預見其發生而其發生並不違背其本意者」為間接
      故意，刑法第13條第1項、第2項定有明文。茲衡諸常情，
      今日一般人至金融機關開設帳戶使用，係極為方便容易且
      迅速之事，苟有使用金融存款帳戶之正當用途，自以使用
      其本人或可信賴之親友申請之帳戶，最為便利安全，始可
      避免帳戶名義人反悔或心存歹念，利用通知掛失止付、變
      更存戶印鑑圖章或換摺之方式，將帳戶內之款項領走一空
      ，反致使用帳戶人蒙受損失，故苟非意圖以他人之帳戶從
      事不法用途，並藉以逃避查緝，自無花費金錢或以其他方
      法向無相當信賴關係之陌生人取得帳戶使用之理，且近年
      來以假貸款真詐財之犯罪類型層出不窮，該等犯罪，多數
      均係利用他人帳戶作為詐欺所得財物之出入帳戶，業經媒
      體廣為披載，是依一般人通常之知識、智能及經驗，均已
      詳知向陌生人購買、承租或其他方法取得帳戶者，多係欲
      藉該帳戶取得不法犯罪所得，且隱匿帳戶內資金之實際取
      得人之身分，以逃避追查，則上訴人乙○○係有智識之人
      ，對此亦應知之甚詳，從而上訴人乙○○對於交付系爭郵
      局帳戶之帳戶之存摺、印章、提款卡及密碼等資料予真實
      姓名年籍均不詳之成年人，將可能被用來作為詐欺取財等
      非法用途上，應有所預見，且不違背其本意，準此，上訴
      人乙○○顯有幫助詐欺取財之不確定故意存在，應堪認定
      。
（三）再按刑法上之幫助犯，係指以幫助之意思，對於正犯資以
      助力，而未參與實施犯罪之行為者而言。查上訴人乙○○
      將其所有之系爭帳戶提供予真實姓名年籍均不詳之成年人
      做為詐欺取財之匯款指定帳戶之行為，要屬詐欺取財構成
      要件以外之行為，則上訴人乙○○應屬以幫助之意思，參
      與詐欺取財構成要件以外之行為，應以詐欺取財之幫助犯
      論。
（四）綜上所述，本件事證明確，上訴人乙○○上揭犯行，堪予
      認定。
二、論罪科刑：
（一）按前開該名「某甲」與自稱「陳秀雲」、「許進輝」之真
      實姓名年籍均不詳之成年人等人，基於共同意圖為自己不
      法所有之犯意聯絡，以電話問卷調查中獎之方式，分別引
      誘告訴人甲○○、丙○○等人陷於錯誤，而依渠等之指示
      ，由告訴人甲○○於95年7 月18日中午12時27分許，前往
      臺中縣烏日明道郵局臨櫃匯款3 萬元至上訴人乙○○所開
      立之新竹三姓橋郵局帳號00000000000000號帳戶內，及告
      訴人丙○○於95年7月24日晚間8時23分許，依渠等之指示
      匯款1元至上訴人乙○○所開立之新竹三姓橋郵局帳號000
      00000000000 號帳戶內等情，是前開該名「某甲」與自稱
      「陳秀雲」、「許進輝」之真實姓名年籍均不詳之成年人
      等人，係共同犯刑法第339條第1項之詐欺取財罪。
（二）上訴人乙○○基於幫助上述真實姓名年籍均不詳之「某甲
      」與自稱「陳秀雲」、「許進輝」等之成年人向他人詐欺
      取財之不確定故意，將其所有之系爭新竹三姓橋郵局帳號
      00000000000000號帳戶之存摺、印章、提款卡及密碼等資
      料一併提供詐財之用，核其所為，係犯幫助犯刑法第339
      條第1項之詐欺取財罪，並應依刑法第30條第2項之規定減
      輕其刑。上訴人乙○○所犯係幫助真實姓名年籍均不詳之
      成年人共同意圖為自己不法之所有，以詐術使人將本人之
      物交付之幫助詐欺取財罪，原審就此未予審酌，本院在此
      予以補充。
（三）爰審酌上訴人乙○○雖曾有公共危險前科，經本院於95年
      10月13日以95年度竹交簡字第902 號判決判處（新臺幣）
      60,000 元，有臺灣高等法院被告前案紀錄表1份在卷可佐
      ，其素行非佳，惟不構成累犯，本案圖謀不勞而獲之私利
      而犯本罪，惟犯罪手段尚屬平和，上訴人乙○○實際獲利
      僅4,000 元，另為詐欺之正犯實際犯罪所得總計為3萬零1
      元，其獲利均非鉅，又犯後坦承罪行不諱，犯行態度頗佳
      等一切情狀，認原審依刑法第339條第1項、第30條第1項
      前段、第41條第1項前段及刑法施行法第1條之1第1項、第
      2 項前段，量處如主文所示之刑，併諭知易科罰金之折算
      標準，核無不合，量刑亦屬妥適。
三、上訴人乙○○上訴意旨略以：就原審認定之犯罪事實予以認
    罪，惟因上訴人乙○○已與告訴人甲○○達成和解，告訴人
    甲○○願原諒上訴人乙○○，且誠心悔過，請求從輕量刑，
    並宣告緩刑等語。經查：刑罰之量定，固屬法院自由裁量之
    職權行使，但仍應審酌刑法第57條所列各款事由及一切情狀
    ，為酌量輕重之標準，並非漫無限制。在同一犯罪事實與情
    節，如別無其他加重或減輕之原因，下級審法院量定之刑，
    亦無過重或失輕之不當情形，則上級審法院對下級審法院之
    職權行使，原則上應予尊重。本件原審判決針對上訴人乙○○之幫助詐欺犯行，量處有期徒刑3 月，並無失當之處，上
    訴人乙○○以希望從輕量刑為由提起上訴，尚無理由，應予
    駁回。又查，上訴人乙○○事後業已賠償告訴人甲○○3 萬
    元，並與告訴人甲○○達成和解，告訴人甲○○不願對上訴
    人乙○○提告，而告訴人丙○○亦表示原諒上訴人乙○○，
    不予追究，此有告訴人甲○○、丙○○所呈之書面各1紙（
    見本院卷第30、33頁）在卷可查，且上訴人乙○○雖曾有公
    共危險前科，已如前述，然其犯罪類型與本案不同，且未曾
    故意犯罪受有期徒刑以上刑之宣告，本院考量上訴人乙○○
    年紀尚輕，認經此教訓當知警惕，應無再犯之虞，爰依刑法
    第74條第1項第1 款之規定，爰併予宣告緩刑2年，以勵自新
    。又被告乙○○因失慮致犯本罪，守法觀念淡薄，本院認應
    以專業之觀護人，輔導其品性，爰依刑法第93條第1項第1款
    之規定，令其於緩刑期內付保護管束，始符緩刑制度之良法
    美意。
據上論斷，應依刑事訴訟法第455條之1 第1項、第3項、第368條
、第364條，刑法第74條第1項第1款、第93條第1項第1款，判決
如主文。
本案經檢察官林奕到庭執行職務
中　　華　　民　　國　  96 　年　   4　 　月　  20    日
                    臺灣新竹地方法院第四法庭
                            審判長法  官  林秋宜
                                  法  官  馮俊郎
                                  法  官  劉兆菊
上正本證明與原本無異。
本案不得上訴。
中　　華　　民　　國　  96　 年   　4   　月   　20 　日
                                  書記官  蕭汝芳
